【裁判字號】    89,婚,270
【裁判日期】    890706
【裁判案由】    履行同居
【裁判全文】
臺灣臺中地方法院民事判決      八十九年婚字第二七○號
    原      告  乙○○
    被      告  甲○○
右當事人間請求履行同居事件，本院判決如左：
    主      文
被告應與原告同居。
訴訟費用由被告負擔。
    事      實
甲、原告方面：
一、聲明：如主文所示。
二、陳述：兩造於民國七十九年一月九日間結婚。婚後，夫妻生活圓滿和諧，並生下
          劉佳雯、劉家銘及劉依萍三人。惟自八十八年四月間起，被告即屢藉詞工
          作加班、需晚歸，原告為顧全子女之扶養及家庭生活，與被告善意溝通照
          顧子女之方式，認為長期以往，父兼母職，誠非妥適，而被告卻相應不理
          ，兩造遂因而爭吵並相互大打出手，兩造均受有身體上之傷害，原告隱忍
          未提出告訴。然而，被告竟不明是非，不惜原告入罪，檢具驗傷單，控告
          原告傷害罪刑確定，實讓原告心寒，何以夫妻之情淡薄至此境地。次查，
          兩造之子女尚在求學及成長階段，不能一日無母愛，且夫妻因細故偶有爭
          吵，亦不認為夫妻有正當理由可長期分居。為此，本件在多次請求被告回
          家團圓無效之情況下，爰依民法第一千零一條規定，請求判決被告應與原
          告同居。
三、證據：提出戶籍謄本、本院八十八年度易字第三四五三號刑事判決書影本各乙件
          、存證信函二份為證。
乙、被告方面：
一、聲明：駁回原告之訴。
二、陳述：
          被告是在八十八年七月二十八日因不堪遭受原告傷害才離家，大部分是被
          打，只是打的過程中，被告也必須防衛、保護自己。原告不讓被告回去探
          望小孩。八十八年十二月份原告已將家的鑰匙要回去，可見原告並無誠意
          要被告回去。原告是在外面有女人，根本是想與被告離婚。
    理      由
一、原告主張兩造為夫妻，並育有子女劉佳雯、劉家銘及劉依萍，詎被告於八十八年
    七月底離家，迄今不履行同居義務之事實，業據提出之戶籍謄本可稽，被告復自
    承：渠確於八十八年七月二十八日離家等語，是原告此部分主張堪信為真。雖被
    告另辯稱：是因不堪遭受原告傷害才離家，八十八年十二月份原告已將家的鑰匙
    要回去，可見原告並無誠意要被告回去。原告是在外面有女人，根本是想與被告
    離婚等語，惟原告則否認之。
二、按夫妻互負同居之義務，但有不能同居之正當理由者，不在此限，民法第一千零
    一條定有明文。而所謂同居義務，乃謂因婚姻而生之一切生活義務，即應同住一
    家而經營共同生活關係之義務。本件兩造為夫妻，渠等基於婚姻之本質原既互有
    同居之義務，今原告起訴請求被告履行同居義務，被告拒絕履行，玆所應審究者
    ，厥為被告是否有不能同居之正當理由。經查，被告固辯稱係因不堪遭受原告傷
    害，原告在外有女人云云，惟未提出任何證據以實其說，而依原告提出之八十八
    年度易字第三四五三號刑事判決書，兩造於八十八年四月十四日係互相基於傷害
    之故意而互毆；八十八年七月二十八日始為原告基於傷害之故意，毆打被告，據
    此，除雙方互毆外，原告僅毆打被告一次，尚難認原告毆打被告之程度已達不堪
    同居之程度。再者，被告又辯稱八十八年十二月份原告已將家的鑰匙要回去，可
    見原告並無誠意要被告回去云云，然於本院審理中，原告已一再表明希望被告返
    家，且曾去接被告，但因被告電話更改，未等到被告而作罷，是亦難認原告無誠
    意要與被告同居，被告所辯有不能同居之正當理由，委無足採。
三、次按婚姻關係之本質，原是付出多於享受、容忍多於要求，如一味地要求對方應
    如何做到己方之期待，對於圓滿家庭生活之獲得，無異椽木求魚。況家庭問題之
    形成，率多夫妻雙方均可歸責，而非一方片面之問題。本件兩造夫妻間夙有爭執
    ，此固由雙方互毆之情形或可知見，惟原告既希冀與被告同居，是兩造間之婚姻
    關係非無改善之楔機，全賴雙方各自退一步虛心自省共謀改善之道。然被告於本
    院審理中卻一再執著於要求原告應如何提出保證以滿足己方之期待，實則夫妻雙
    方如不願反求諸己，及達成為子女提供健康、幸福之生活環境之共識，再多之保
    證均無濟於事。
四、從而，本件被告既無不能履行同居義務之正當理由，是原告依民法第一千零一條
    規定訴請被告履行同居，依法應予准許。
五、據上論結，本件原告之訴為有理由，依民事訴訟法第七十八條判決如主文。
中      華      民      國    八十九    年      七      月      廿六      日
                                    臺灣臺中地方法院家事法庭
~B法      官  林清吟
右為正本係照原本作成
如對本判決上訴須於本判決送達後二十日內向本院提出上訴狀
中      華      民      國    八十九    年      七      月      廿六      日
~B法院書記官


司法院資訊處製作；財團法人民間司法改革基金會備份。
